【裁判字號】    98,聲判,13
【裁判日期】    980309
【裁判案由】    聲請交付審判
【裁判全文】
臺灣桃園地方法院刑事裁定              98年度聲判字第13號
聲  請  人  竑新股份有限公司
法定代理人  甲○○
代  理  人  陳家慶律師
被      告  乙○○
上列聲請人因告訴被告犯背信等案件，不服臺灣高等法院檢察署
98年度上聲議字第516 號駁回再議之處分（原不起訴處分案號：
臺灣桃園地方法院檢察署97年度偵字第21866 號），聲請交付審
判，本院裁定如下：
    主  文
聲請駁回。
    理  由
一、聲請意旨略以：被告乙○○原任職於桃園縣平鎮市○○路27
    7 號竑新股份有限公司（下稱竑新公司）桃園分公司，擔任
    經理職務，負責桃園地區機械、精密儀器、電子材料、國際
    貿易、五金、電器等工業自動化設備與耗材銷售、批發業務
    ，為受竑新公司委任處理事務之高級主管。其明知竑新公司
    以經營上開工業自動化設備與耗材銷售等批發為主要業務，
    ，且擔任竑新公司桃園分公司經理之職，而負有競業禁止義
    務及為竑新公司爭取利潤、減少損害之義務，詎其竟基於意
    圖為自己不法利益之概括犯意，於民國93年11月23日起至96
    年6 月30日止之任職期間，先於96年4 月30日，在桃園縣平
    鎮市○○○路5 號設立與竑新公司同屬工業自動化設備與耗
    材銷售、批發業務之博創貿易有限公司（下稱博創公司），
    而由其女友郭寧擔任名義負責人，並由其實際負責公司業
    務。嗣並利用其在竑新公司任職機會，向竑新公司往來廠商
    友達光電股份有限公司華亞廠（下稱友達公司）出售博創公
    司工業自動化設備與耗材等產品，並表示該產品與竑新公司
    銷售之產品功能相同，惟價格較低廉，而先後於96年5 月間
    2 次以博創公司名義報價予友達公司並獲得該公司訂單，足
    使竑新公司減少與客戶交易可得之利潤，致生損害於竑新公
    司。且被告自竑新公司離職後，旋轉任博創公司執行業務，
    並經聲請人之法定代理人甲○○親赴博創公司查訪時，於該
    公司內發現屬竑新公司營業秘密之產品型錄（包括竑新公司
    向日商DAIDO CO.LTD及TECHINICAL AND TRY CO. LTD購入之
    產品型錄）及長期累積信譽之客戶資料等極具商業經濟利益
    之重要業務資源，而為乙○○任職期間因業務上所持有之物
    ，卻未於離職時納入移交，反未經竑新公司同意、擅自取走
    ，並將之利用於博創公司之業務以創造業績，而認被告有觸
    犯刑法第342 條背信罪及第336 條業務侵占罪之嫌。雖被告
    乙○○否認上開犯行，然觀之被告乙○○於偵訊中，經檢察
    官訊問其自竑新公司離職有無辦理移交手續及攜出竑新公司
    任何資料，其先稱未進行移交，但亦未帶走竑新公司任何資
    料等語，然經檢察官提示告證5 之照片並問其行路為何出現
    於博創公司後，復改口稱該型錄係其不慎攜出等語，且被告
    亦自承該型錄上貼有竑新公司之名片而屬竑新公司之財產，
    則原處分未就被告前開自白參酌被告顯有前述違背職務，圖
    利於博創公司並致竑新公司受有財產上損害之背信行為，而
    認定系爭型錄確係被告故意侵占入己，實有違誤。再者，證
    人吳俊傑偵訊中雖證稱：當初因友達公司要求提供第二家公
    司報價，因無下游廠商配合，始於被告乙○○建議下，透過
    博創公司提供，惟證人吳俊傑當時係擔任竑新公司桃園分公
    司之內勤工程師，其主管即為被告乙○○，證人吳俊傑受被
    告乙○○指示找博創公司報價及交出博創公司報價單前，均
    詢問被告乙○○意見，且經過被告乙○○同意後方提出等情
    。則縱使是友達公司質疑為何每次提供第2 家公司報價單均
    為同一家，要求吳俊傑一定要提供第2 家公司報價，但被告
    乙○○身為竑新公司桃園分公司之經理，應考量博創公司有
    關CCD 防撞外殼產品之報價低於竑新公司，若逕予比價，將
    致竑新公司無法取得該訂單，卻於證人吳俊傑詢問博創公司
    報價之意見後，不另尋其他廠商報價或降低竑新公司就CCD
    防撞外殼產品之報價，仍指示證人吳俊傑提出博創公司之報
    價單予友達公司，顯有圖利於博創公司之意圖，並有違背職
    務，致生損害於竑新公司之犯行。再觀之竑新公司及博創公
    司有關CCD 防撞外殼產品（SUS316）之報價內容及友達公司
    內部最終有關非銷售性材料／物品請購單記載CCD 防撞外殼
    （SUS316）之採購案均直接採用博創公司報價單價格，並無
    證人吳俊傑所稱議價空間，是原處分採用證人吳俊傑上開證
    述並認博創公司之報價雖略低於竑新公司，惟尚有議價空間
    ，友達公司採購人員對此亦應知之甚詳，並分別就二公司為
    議價之認定，顯屬速斷，況檢察官從未傳訊友達公司採購人
    員作證，從何認定友達公司採購人員就CCD 防撞外殼有議價
    空間，且其是否避免集中向單一公司採購或基於其他因素考
    量而向博創公司購買亦有再予詳查之必要。此外，證人呂伊
    喬於97年10月29日偵訊中雖稱告證5 照片中所示型錄為客戶
    送的等語，惟其並不記得係何客戶所送，參以照片中顯示型
    錄所在之辦公桌係被告乙○○之辦公桌，而非證人呂伊喬之
    辦公桌及被告自稱系爭型錄係其不慎攜出等情，堪認該型錄
    應確為被告自竑新公司所攜出，而非如證人呂伊喬所稱係其
    所有，並為不詳客戶所給予，是證人呂伊喬上開證述顯屬基
    於員工身份而迴護被告之詞，要無足採，原處分竟將前開證
    述予以加以採用，亦有違誤。綜上所述，本件被告乙○○所
    犯刑法第342 條背信罪及第336 條業務侵占罪事證明確，原
    不起訴處分有上述違誤，而臺灣高等法院檢察署亦不查，率
    而為有利被告乙○○之認定並駁回告訴人再議之聲請，似嫌
    率斷，爰依法聲請鈞院裁定交付審判。
二、按告訴人不服上級法院檢察署檢察長或檢察總長認再議為無
    理由而駁回之處分者，得於接受處分書後10日內委任律師提
    出理由狀，向該管第一審法院聲請交付審判。法院認為交付
    審判之聲請不合法或無理由者，應駁回之，刑事訴訟法第25
    8 條之1 、第258 條之3 第2 項前段分別定有明文。查本件
    聲請人前對被告提出涉犯刑法第342 條、第336 條等罪嫌之
    告訴，經臺灣桃園地方法院檢察署檢察官偵查後，於97年12
    月4 日以97年度偵字第21866 號為不起訴處分。嗣聲請人不
    服，聲請再議，經臺灣高等法院檢察署檢察長於98年1 月14
    日以98年度上聲議字第516 號駁回其再議之聲請，並於98年
    2 月3 日因未獲會晤聲請人本人而送達該處分書予聲請人之
    受僱人吳俊傑。嗣聲請人即委任陳家慶律師於98年2 月11日
    向本院聲請交付審判等情，業經本院依職權調取上揭案號偵
    查卷全卷核閱無誤，並有上開臺灣桃園地方法院檢察署檢察
    官不起訴處分書、臺灣高等法院檢察署處分書及蓋有本院收
    狀戳章之刑事聲請交付審判狀等附卷可稽，是本件交付審判
    之聲請，程式上核無違誤，合先敘明。
三、次按犯罪事實應依證據認定，無證據不得認定犯罪事實，且
    被告之自白，不得作為有罪判決之唯一證據；不能證明被告
    犯罪者，應諭知無罪之判決，刑事訴訟法第154 條第2 項、
    第301 條第1 項定有明文。又所謂認定犯罪事實之證據，係
    指足以認定被告確有犯罪行為之積極證據而言，苟未能發現
    相當證據，或證據不足為不利於被告事實之認定時，即應為
    有利於被告之認定，更不必有何有利之證據，亦不能以推測
    或擬制之方法，以為裁判基礎，最高法院29年度上字第3105
    號、40年度台上字第86號、56年度台上字第807 號判例意旨
    可資參照。復按被害人所述被害情形如無瑕疵，而就其他方
    面調查又與事實相符，其供述固足採為科刑之基礎，倘其指
    述被害情形尚有瑕疵，則在此瑕疵未究明前，遽採為論罪科
    刑之根據，即難認為適法；告訴人之告訴，係以使被告受刑
    事訴追為目的，是其陳述是否與事實相符，仍應調查其他證
    據以資審認，最高法院61年度台上字第3099號、52年度台上
    字第1300號亦分別著有判例。又依刑事訴訟法第258 條之1
    規定告訴人得向法院聲請交付審判，係對於「檢察官不起訴
    或緩起訴裁量權」之一種外部監督機制，法院僅就檢察官所
    為不起訴或緩起訴之處分是否正確加以審查，以防止檢察機
    關濫權不予追訴，依此立法精神，同法第258 條第3 項規定
    法院審查聲請交付審判案件時「得為必要之調查」，其調查
    證據之範圍，自應限於偵查中曾顯現之證據；且同法第260
    條規定對於不起訴處分已確定或緩起訴處分期滿未經撤銷而
    得再行起訴者，依立法理由說明，該條所謂不起訴處分已確
    定者，包括「聲請法院交付審判復經駁回者」之情形，是前
    述「得為必要之調查」，其調查證據範圍，自應以偵查中曾
    顯現之證據為限，蓋若得就告訴人新提出之證據再為調查或
    得蒐集偵查卷以外之證據，將與前述限制再行起訴規定混淆
    不清，並將使法院同時擔任類似檢察官於偵查程序中之地位
    而有回復「糾問制度」之嫌。又依此立法精神，法院就聲請
    交付審判案件之審查，自應僅以審酌告訴人所指摘不利被告
    之事證未經檢察機關詳為調查斟酌，或不起訴處分書所載理
    由違背經驗法則、論理法則及證據法則為限，且法院裁定交
    付審判，既如同檢察官提起公訴而使案件進入審判程序，則
    法院裁定交付審判之前提，亦須依偵查卷內所存證據已到達
    刑事訴訟法第251 條第1 項之「足認被告有犯罪嫌疑」之起
    訴門檻，否則，縱或法院對於檢察官所認定之基礎事實有不
    同判斷，但如該案件仍須另行蒐證、偵查始能判斷應否交付
    審判者，因交付審判審查制度並無如同再議救濟制度得為發
    回原檢察官續行偵查之設計，法院仍應依同法第258 條之3
    第2 項前段規定，以聲請無理由裁定駁回（臺灣高等法院91
     年4月25日第1 次刑事庭庭長法律問題研究會議決議意旨參
    照）。末按刑事訴訟法第251 條第1 項規定「檢察官依偵查
    所得之證據，足認被告有犯罪嫌疑」者，而此足夠之犯罪嫌
    疑雖非要達到有罪判決所要求之「毫無合理懷疑」之確信程
    度，但並非所謂的「有點合理可疑」而已，而是指依偵查所
    得之事證判斷，被告之犯行「可能獲致有罪判決」而言。而
    本案聲請人無非係以被告乙○○任職於聲請人公司期間，以
    其友人開設之博創公司名義向友達公司報價，使友達公司轉
    向博創公司採購CCD 防撞外殼產品，致聲請人未接獲友達公
    司訂單，而蒙受財產上損害，及被告乙○○自聲請人公司離
    職後，旋至博創公司任職，並於博創公司尋得貼有聲請人公
    司名片之產品型錄，而認被告乙○○上開所為分別犯行法第
    342 條之背信罪及第336 條之業務侵占罪嫌，惟查：
  (一)有關聲請人所指證人吳俊傑受被告乙○○指示找博創公司報
    價及交出博創公司報價單致聲請人無法取得訂單，故認被告
    乙○○所為背信犯行云云。徵之證人吳俊傑證稱：當時友達
    光電公司質疑為何每次提供的第2 家報價單均為同一家，要
    求伊一定要提供第2 家公司的報價，伊當時有去問下游廠商
    有無意願配合，只是沒有廠商願意配合，被告乙○○就提議
    可找博創公司，CCD 防撞外殼亦是伊向博創公司詢價，報價
    單的價格比竑新低，一般若報2 家的報價單，另一家價格不
    見得會比竑新公司低，因為後面還有議價之問題，議價空間
    有1 成左右等語，且觀之博創公司之報價單，雖CCD 防撞外
    殼產品單、總價略低於竑新公司，惟尚有相當議價空間，友
    達光電公司採購人員對此應知之甚詳，亦會分別對報價廠商
    議價等情綦詳，綜觀上開情詞，足認證人吳俊傑持博創公司
    之報價單前往爭取訂單時，主觀上認博創公司縱使報價較為
    低，然其仍有議價空間，並不因博創公司報價略低而影響竑
    新公司爭取訂單之情甚明，是難僅以證人吳俊傑經由被告乙
    ○○提議可找博創公司即遽斷被告乙○○有背信之犯行。況
    細繹聲請人亦自承常與友達光電公司進行交易之情，則友達
    光電公司是否避免集中向單一公司採購抑或考量其他因素而
    向博創公司購買CCD 防撞外殼，皆有可能，實難僅因聲請人
    公司報價略（高）於博創公司未能接獲訂單而遽論被告有違
    背職務，致生財產損害之犯行。
  (二)有關證人呂伊喬於偵查中證稱：伊於96年9 月在博創公司任
    職，見過同型的廠商型錄，告證5 照片之桌上有型錄1 本，
    該桌子係伊的座位，該本型錄係客戶送給伊的等語。按一般
    經驗法則，公司行號印製型錄之目的係為公司行號所經營之
    產品項目為宣傳，該印製型錄多由交易對象索取，甚至由公
    司行號業務員等主動贈給交易對象參考，則證人呂伊喬前開
    證詞與常情無悖，況聲請人並無法提出證據以證明告證5 照
    片中放置在證人呂伊喬桌上之型錄1 本確實仍為其所有，實
    難僅憑聲請人片面之指訴，遽為不利於被告乙○○之認定。
  (三)至聲請人所指被告乙○○於偵訊中自承該於博創公司扣得貼
    有竑新公司名片之產品型錄確為其所攜出，且屬竑新公司之
    財產，應屬被告之自白，並於參酌被告涉犯刑法第342 條背
    信罪之事證明確前提下，堪認被告乙○○顯係基於「侵占故
    意」而將前開產品型錄攜出竑新公司乙節，然被告乙○○於
    偵查中否認有為背信及侵占犯行，已於前述，是聲請人所指
    被告乙○○於偵查中自白一節，容有誤會。況稽被告乙○○
    於偵查中陳述：伊離開竑新公司時，有向公司人員表示將名
    片等物放在櫃子裡，告證5 的型錄應該是收東西時，不知道
    怎麼收把它收到這邊等語，則觀之被告乙○○前開證詞可知
    ，其係不慎將型錄帶走，是被告乙○○就帶走型錄部分既欠
    缺易持有為所有之主觀犯意，自難逕以侵占罪相繩。
四、綜上所述，本件臺灣桃園地方法院檢察署檢察官及臺灣高等
    法院檢察署檢察長，依偵查所得證據，而對本案為不起訴處
    分及駁回再議，已就聲請人所指訴事項無從證明被告有背信
    及業務侵占等罪嫌之理由敘明綦詳，乃認被告犯罪嫌疑不足
    ，而先後為97年度偵字第21866 號不起訴處分及98年度上聲
    議字第516 號再議駁回處分，其等論證之理由，或有前述證
    據採認上之違誤，惟其整體認定依據卷存偵查中曾顯現之證
    據觀之，尚無積極證據足以證明被告有何聲請人所指背信及
    業務侵占等罪嫌，應認被告犯罪嫌疑尚有未足。原偵查、再
    議機關之不起訴處分及駁回再議聲請之處分尚無不合。聲請
    人猶執陳詞，指摘不起訴及駁回再議等處分為不當，聲請交
    付審判，非有理由，應予駁回。
據上論結，應依刑事訴訟法第258 條之3 第2 項前段，裁定如主
文。
中    華    民    國    98    年     3    月     9    日
                  刑事第七庭   審判長法  官  蕭世昌
                                     法  官  蔡羽玄
                                     法  官  連雅婷
以上正本証明與原本無異
本裁定不得抗告。
                                     書記官  張尹嫚
中    華    民    國    98    年    3     月    11    日


司法院資訊處製作；財團法人民間司法改革基金會備份。
